【裁判字號】    98,上易,271
【裁判日期】    980409
【裁判案由】    恐嚇取財等
【裁判全文】
臺灣高等法院高雄分院刑事判決         98年度上易字第271號
    上  訴  人
    即  被  告  甲○○
                        （現於台灣高雄戒治所戒治中）
上列上訴人因恐嚇取財等案件，不服臺灣高雄地方法院97年度易
緝字第124 號中華民國98年2 月20日第一審判決（起訴案號：臺
灣高雄地方法院檢察署96年度偵字第15110 號），提起上訴，本
院判決如下：
    主  文
上訴駁回。
    理  由
一、按不服地方法院之第一審判決而上訴者，應向管轄第二審之
    高等法院為之。上訴書狀應敘述具體理由，上訴書狀未敘述
    上訴理由者，應於上訴期間屆滿後20日內補提理由書於原審
    法院，逾期未補提者，原審法院應定期間先命補正；第二審
    法院認為上訴書狀未敘述理由或上訴有第362 條前段之情形
    者，應以判決駁回之，但其情形可以補正而未經原審法院命
    其補正者，審判長應定期間先命補正，刑事訴訟法第361 條
    、第367 條，分別定有明文。所謂上訴書狀應敘述具體理由
    ，必係依據卷內既有訴訟資料或提出新事證，指摘或表明第
    一審判決有何採證認事、用法或量刑等足以影響判決本旨之
    不當或違法，而構成應予撤銷之具體事由，始克當之（例如
    ：依憑證據法則具體指出所採證據何以不具證據能力，或依
    憑卷證資料，明確指出所為證據證明力之判斷如何違背經驗
    、論理法則）；倘僅泛言原判決認定事實錯誤、違背法令、
    量刑失之過重或輕縱，而未依上揭意旨指出具體事由，或形
    式上雖已指出具體事由，然該事由縱使屬實，亦不足以認為
    原判決有何不當或違法者（例如：對不具有調查必要性之證
    據，法院未依聲請調查亦未說明理由，或援用證據不當，但
    除去該證據仍應為同一事實之認定），皆難謂係具體理由，
    俾與第二審上訴制度旨在請求第二審法院撤銷、變更第一審
    不當或違法之判決，以實現個案救濟之立法目的相契合，並
    節制濫行上訴（最高法院97年度臺上字第892 號判決參照）
    。是以上訴人之上訴書狀或補提之上訴理由書，雖有敘述上
    訴理由，惟並未具體敘述第一審判決有上述違法、不當情形
    ，即與未敘述具體理由無異，其所為上訴，即不符合上訴之
    法定要件。
二、經查：(一)被告甲○○現在台灣高雄戒治所戒治中，其於98年
    3 月2 日在該戒治所收受原審判決書，此有原審法院送達證
    書1 份在原審卷第98頁足考，被告於98年3 月13日提起上訴
    ，然該戒治所位於高雄縣燕巢鄉正德新村5 號，故被告之上
    訴期間10內應扣除在途期間4 日，因此，被告之上訴並未逾
    期，先此敘明。(二)原判決主文諭知「甲○○共同犯恐嚇取財
    罪，累犯，處有期徒刑捌月，如易科罰金，以新臺幣壹仟元
    折算壹日；減為有期徒刑肆月，如易科罰金，以新臺幣壹仟
    元折算壹日。」被告所犯之恐嚇取財罪，依刑法第41條第1
    項規定，犯最重本刑為5 年以下有期徒刑以下之刑之罪，而
    受6 個月以下有期徒刑或拘役之宣告者，得以新臺幣1 千元
    、2 千元或3 千元折算1 日，易科罰金。原判決諭知被告有
    期徒刑8 月，依法不得諭知易科罰金之折算標準，但減刑結
    果，減為有期徒刑4 月，則得諭知易科罰金之折算標準，本
    件原判決犯罪事實，認定被告恐嚇取財，理由欄說明其所為
    係犯刑法第346 條第1 項之恐嚇取財罪，應處如主文所示之
    徒刑，及減其宣告刑二分之一，並記載分別「諭知易科罰金
    之折算標準」。據上論結欄，復引用刑法第41條第1 項前段
    、中華民國96年罪犯減刑條例第9 條等條文。主文內所揭示
    之罪名及刑罰，與所適用論罪科刑之法條，復均相適合，其
    於主文有期徒刑8 月之後記載「如易科罰金以參佰元折算壹
    日」，僅係贅文，致判決主文用語不當，而其援引之論罪科
    刑法條並無錯誤，且顯然於判決無影響，與理由矛盾之情形
    ，迥然不同。又基於程序優先於實體審查之法則，本件被告
    上訴顯無具體理由而不合法定程式（詳後述），本院自應優
    先依程序加以駁回，而不就實體論罪方面加以論述，核此敘
    明。(三)本件原判決以上訴人即被告甲○○於原審時之自白，
    且經告訴人乙○○於警詢、偵訊及原審指訴甚詳，核與證人
    即德惠旅館服務生方宣凱於警詢及偵訊之證述相符，復有高
    雄醫學大學附設中和紀念醫院診斷證明書1 張；告訴人與共
    同被告康秀靖間、康秀靖與被告甲○○間，暨甲○○與共同
    被告周峰進間之行動電話通聯紀錄1 份；現場照片12張、公
    益彩券帳務彙總表1 紙在卷可稽等為據，認定被告確有恐嚇
    取財犯行，量處有期徒刑8 月，減為有期徒刑4 月，並諭知
    如易科罰金，以新臺幣1 千元折算1 日等情，均已詳敘其所
    憑證據、認定理由及量刑依據，從形式上觀察並無任何採證
    認事、用法或量刑之不當或違法。被告收受判決後提起本件
    第二審上訴，其上訴理由僅泛言：「案發當天，周峰進因要
    找被告喝酒，被告因有事加以拒絕，經其一再追問，始告知
    事由，其因而主動要與被告前去汽車旅館相約見面抓女友走
    私，並非2 人事先預謀共同前往抓姦；且被害人自己表示身
    上有3 萬元，願以此解決該事件，被告為了不為難被害人而
    接受該款項，隨即該該款項交給周峰進。事後被告深感後悔
    ，原審量刑過重，請求從輕量刑，給予被告1 個自新機會。
    」等語。惟按量刑之輕重本屬法院依職權裁量之事項，本件
    原審判決量處被告有期徒刑8 月，減為有期徒刑4 月，並諭
    知如易科罰金以新臺幣1 千元折算1 日，已審酌被告為圖私
    利，以恐嚇方式迫使他人交付財物，不惟侵害他人財產權益
    ，更造成告訴人身心恐懼，危害社會治安，所為實不足取，
    惟犯後坦承大部分犯行，態度尚稱良好，所得財物非鉅，並
    斟酌其犯罪之動機、目的、手段等一切具體情狀，並未逾越
    職權，亦未違反比例原則，而被告上訴所指其否認有共謀恐
    嚇取材犯行，量刑過重等情狀，核被告之上訴意旨，並未依
    據卷內既有訴訟資料提出新事證，以指摘或表明第一審判決
    有何採證認事、用法或量刑等足以影響判決本旨之不當或違
    法，要難謂其上訴書狀已經敘述具體理由，揆諸上開規定及
    說明，本件上訴顯無具體理由而不合法定程式，應予駁回，
    並不經言詞辯論為之。
三、據上論斷，應依刑事訴訟法第367 條前段、第372 條，判決
    如主文。
中    華    民    國    98    年    4     月    9     日
                  刑事第二庭  審判長法  官  林正雄
                                    法  官  陳啟造
                                    法  官  黃壽燕
以上正本證明與原本無異。
不得上訴。
中    華    民    國    98    年    4     月    9     日
                                    書記官  梁雅華


司法院資訊處製作；財團法人民間司法改革基金會備份。
